【裁判字號】    97,裁,2389
【裁判日期】    970424
【裁判案由】    商標異議
【裁判全文】
最  高  行  政  法  院  裁  定
                                     97年度裁字第02389號
上  訴  人  裕聖實業有限公司
代  表  人  甲○○
被 上訴 人  經濟部智慧財產局
代  表  人  王美花
參  加  人  日商‧山葉發動機股份有限公司(YAMAHA MOTOR
             CO.,LTD)
代  表  人  乙○○
訴訟代理人  林志剛  律師
            楊憲祖  律師
            黃闡億  律師
上列當事人間商標異議事件，上訴人對於中華民國96年12月20日
臺北高等行政法院96年度訴字第716號判決，提起上訴，本院裁
定如下：
    主  文
上訴駁回。
上訴審訴訟費用由上訴人負擔。
    理  由
一、按對於高等行政法院判決之上訴，非以其違背法令為理由，
    不得為之，行政訴訟法第242條定有明文。依同法第243條第
    1項規定，判決不適用法規或適用不當者，為違背法令；而
    判決有同條第2項所列各款情形之一者，為當然違背法令。
    是當事人對於高等行政法院判決上訴，如依行政訴訟法第24
    3條第1項規定，以高等行政法院判決有不適用法規或適用不
    當為理由時，其上訴狀或理由書應有具體之指摘，並揭示該
    法規之條項或其內容；若係成文法以外之法則，應揭示該法
    則之旨趣；倘為司法院解釋或本院之判例，則應揭示該判解
    之字號或其內容。如以行政訴訟法第243條第2項所列各款情
    形為理由時，其上訴狀或理由書，應揭示合於該條項各款之
    事實。上訴狀或理由書如未依此項方法表明，或其所表明者
    與上開法條規定不合時，即難認為已對高等行政法院判決之
    違背法令有具體之指摘，其上訴自難認為合法。
二、本件上訴人對於高等行政法院判決上訴，係略以：依被上訴
    人公布之「混淆誤認之虞審查基準」5.2.3判斷商標近似，
    應以商標圖樣整體為觀察，上訴人於原審一再主張系爭商標
    與據爭商標間，無論從讀音、外觀及觀念均不同，惟原判決
    卻採強行分割方式，恣意曲解系爭商標圖樣上「YAMAMOTOR
    」為「YAMA」與「MOTOR」之結合，逕以兩商標均為單純文
    字，系爭商標與據爭商標與人寓目印象深刻之字首均為相同
    之「YAMA」，而字尾縱未完全相同，然「MOTOR」識別性較
    弱，仍易造成消費者產生關聯或系統商標之聯想，構成近似
    商標云云，原判決未說明究係根據何項事實及具體事證而據
    此採強行割裂方式，恣意曲解，復未說明不採上訴人主張之
    理由，顯有判決不備理由及理由矛盾之違法。再依商標法第
    23條第1項第13款規定之適用，無論據爭商標是否為著名商
    標，是否為消費者較熟悉之商標，均以兩造「商標」構成「
    相同或近似」為前提，今系爭商標與據以異議商標在無構成
    近似之情形下，即與據以異議商標是否較為相關消費者熟悉
    或使用較為廣泛無關，原判決竟認為系爭商標之註冊，客觀
    上難謂無使相關消費者產生混淆誤認云云，原判決顯有判決
    不適用法規或適用不當之違法。至於上訴人其已於廣告型錄
    上登載公司名稱及地址，具有普通知識經驗之消費者，對其
    產品之商標及產地來源等有明確認知，並與參加人或同業間
    相區隔，原判決仍認定系爭商標有使消費者產生混淆誤認之
    虞，其認事用法顯有違經驗法則等語，為其理由。
三、本件上訴人對於高等行政法院判決上訴，雖以該判決有判決
    不適用法規或適用不當，判決不備理由及理由矛盾，顯有違
    經驗法則之違法為由，惟核其上訴理由狀所載內容，仍執與
    起訴意旨略同且經原審不採之陳詞及見解之歧異，就原審取
    捨證據、認定事實之職權行使，指摘其為不當，並就原審已
    論斷者，泛言未論斷，或就原審所為論斷，泛言其論斷矛盾
    ，而未具體表明合於不適用法規、適用法規不當、或行政訴
    訟法第243條第2項所列各款之情形，難認對該判決之如何違
    背法令已有具體之指摘。依首揭說明，應認其上訴為不合法
    。
四、據上論結，本件上訴為不合法，依行政訴訟法第249條第1項
    前段、第104條、民事訴訟法第95條、第78條，裁定如主文
    。
中    華    民    國    97    年    4     月    24    日
                    最高行政法院第三庭
                        審判長法官  黃  璽  君
                              法官  林  茂  權
                              法官  鄭  忠  仁
                              法官  黃  本  仁
                              法官  吳  東  都
以  上  正  本  證  明  與  原  本  無  異
中    華    民    國    97    年    4     月    24    日
                              書記官  王  福  瀛


司法院資訊處製作；財團法人民間司法改革基金會備份。
